臺灣新北地方法院刑事判決　　　　　 110年度審易字第1570號
公　訴　人　臺灣新北地方檢察署檢察官
被　　　告　王振宇





上列被告因違反毒品危害防制條例案件，經檢察官提起公訴（11
0年度偵字第16588、16589號），被告於本院準備程序中就被訴
事實為有罪之陳述，經告知簡式審判程序之旨，並聽取當事人之
意見後，本院裁定進行簡式審判程序，判決如下：
    主  文
甲○○持有第三級毒品純質淨重五公克以上，累犯，處有期徒刑
肆月，如易科罰金，以新臺幣壹仟元折算壹日。扣案之第三級毒
品愷他命壹包（含包裝袋壹只、驗餘淨重貳拾參點柒參捌公克、
純質淨重貳拾點壹公克）、含有第三級毒品4-甲基甲基卡西酮成
分咖啡包玖拾包（含包裝袋玖拾只、總純質淨重拾伍點貳肆陸公
克）均沒收。
    事  實
一、甲○○明知愷他命、4-甲基甲基卡西酮均屬毒品危害防制條
    例第2 條第2 項第3 款所列管之第三級毒品，不得非法持有
    ，竟基於持有第三級毒品純質淨重5 公克以上之犯意，於民
    國110 年3 月10日2 時許，在臺北市中山區某酒店內，以不
    詳之代價，向真實姓名年籍不詳綽號「阿元」之成年男子購
    入第三級毒品愷他命1包（驗餘淨重23.738公克、純質淨重
    20.1公克)、含有第三級毒品4-甲基甲基卡西酮成分之咖啡
    包90包（總純質淨重15.246公克）而持有之。嗣於同年月29
    日0時55分許，在新北市○○區○○○路0段000號前，駕駛
    車牌號碼000-0000 號自用小客車，因形跡可疑為警攔檢，
    甲○○在警方尚未發覺其持有第三級毒品純質淨重5公克以
    上之犯行前，主動將放置在座車內排檔桿下方之上開愷他命
    及含有第三級毒品4-甲基甲基卡西酮成分之咖啡包交付員警
    扣案，並坦承均為其所有而接受裁判。
二、案經新北市政府警察局中和分局報告臺灣新北地方檢察署檢
    察官偵查起訴。
    理  由
一、查本案被告甲○○所犯係死刑、無期徒刑、最輕本刑為3年
    以上有期徒刑以外之罪，且非高等法院管轄第一審案件，其
    於準備程序中就被訴事實為有罪之陳述，經本院告知簡式審
    判程序之旨，並聽取公訴人、被告之意見後，經裁定進行簡
    式審判程序審理，則本案證據之調查，依刑事訴訟法第273
    條之2規定，自不受同法第159條第1項、第161條之2、第161
    條之3、第163條之1及第164條至第170條規定之限制，合先
    敘明。
二、前揭犯罪事實，業據被告於警詢、偵查、本院準備程序及審
    理時均坦承不諱，並有新北市政府警察局中和分局搜索扣押
    筆錄、扣押物品目錄表各1份，查獲與扣案物品照片共91張
    在卷可佐（見110年度偵字第16588偵卷第9頁至10頁【下稱
    偵卷一】、第11頁；110年度偵字第16589號卷【下稱偵卷二
    】第24頁背面至第37頁背面），且扣案之白色晶體1包、PLE
    IN SPORT金虎頭黑底混合之咖啡包（內含黃色黑色粉末）90
    包，經送鑑驗後，分別檢出第三級毒品愷他命成分（驗餘淨
    重23.738公克、純質淨重20.1公克）、第三級毒品4-甲基甲
    基卡西酮成分（總純質淨重15.246公克）等情，復有台灣尖
    端生技醫藥股份有限公司110年5月21日毒品原物鑑定實驗室
    毒品證物鑑定分析報告2份附卷可稽（見偵卷二第65至66頁
    ），足認被告上開任意性自白與事實相符，堪以採信。本案
    事證明確，被告犯行洵堪認定，應依法論科。
三、論罪科刑：
(一)罪名：
    按毒品危害防制條例第2條第2項既依毒品之成癮性、濫用性
    及對社會之危害性將之分為四級，則不同品項之同級毒品，
    其對法益危害性仍屬相同，是在判斷所持有毒品之數量是否
    已達該條例第11條第3至6項所定之一定數量時，應將同級毒
    品合併計算，不因其分屬不同品項而分開計算（臺灣高等法
    院暨所屬法院102年法律座談會刑事類提案第19號審查意見
    可資參照）。查被告持有上開第三級毒品愷他命、4-甲基甲
    基卡西酮合計純質淨重為35.346公克（計算式：20.1＋15.2
    46＝35.346），合計純質淨重已逾5公克以上，是核被告所
    為，係犯毒品危害防制條例第11條第5項之持有第三級毒品
    純質淨重5公克以上罪。
(二)刑之加重及減輕：
 1、查被告前⑴因販賣第三級毒品案件，經本院以102年度少訴
    字第14號判決判處有期徒刑3年，上訴後，經臺灣高等法院
    以103年度少上訴字第27號、最高法院以102年度台上字第
    129號判決均駁回上訴確定，於107年7月4日縮短刑期假釋出
    監併付保護管束；又⑵因持有第三級毒品案件，經本院以
    108年度簡字第5527號判決判處有期徒刑4月確定，於108年
    12月9日易科罰金執行完畢，並經撤銷上開⑴案假釋，入監
    執行殘刑8月1日，於109年12月14日期滿執行完畢，有臺灣
    高等法院被告前案紀錄表1份在卷可稽，其於前案有期徒刑
    執行完畢後5年內，故意再犯本案有期徒刑以上之罪，已符
    刑法第47條第1項之累犯要件。又經審酌前案與本案之罪質
    相同，並有以入監服刑方式執行完畢之情事，其於最後執行
    完畢未滿3月即犯本案等一切情狀後，認被告對刑罰反應力
    薄弱，如加重其法定最低度刑，尚不至於使「行為人所受的
    刑罰」超過「其所應負擔罪責」，依司法院大法官會議釋字
    第775號解釋意旨及刑法第47條第1項，均加重其法定最低本
    刑。
 2、次查被告因形跡可疑，為警攔查時，其在警方尚未發覺其持
    有第三級毒品純質淨重5公克以上之犯行前，主動將放置在
    其座車內排檔桿下方之上開愷他命1包、含有第三級毒品4-
    甲基甲基卡西酮成分之咖啡包90包交付員警，並坦承均為其
    所有等情，有新北市政府警察局中和分局刑事案件報告書、
    110年3月29日中和分局派出所警詢筆錄各1份在卷可佐（見
    偵卷一第2至3頁、第5頁至7頁背面），是被告係對於未經發
    覺之罪自首而自願接受裁判，爰依刑法第62條前段規定，減
    輕其刑。
 3、被告之刑同時有加重及減輕之事由，爰依法先加後減之。
(三)量刑：
    爰以行為人之責任為基礎，審酌被告無視國家禁令，恣意持
    有第三級毒品，且所持有之毒品數量非寡，如流通市面，將
    危害國人身心健康及社會秩序，且對戒絕毒癮危害之公共利
    益造成潛在危險，其所為應予非難，兼衡被告犯罪之目的、
    手段、情節、高職畢業之智識程度（見被告之個人戶籍資料
    查詢結果）、於審理時自陳之家庭生活與經濟狀況（詳見本
    院簡式審判筆錄第4頁），及犯後坦承犯行之態度等一切情
    狀，量處如主文所示之刑，並諭知易科罰金之折算標準。
四、沒收部分：
(一)按毒品危害防制條例第11條之1雖明定無正當理由，不得擅
    自持有第三級毒品，同條例第18條第1項後段復規定查獲之
    第三級毒品，無正當理由而擅自持有者，沒入銷燬之，然依
    同條例第18條第1項後段應沒入銷燬之毒品，專指查獲施用
    或持有之第三級毒品，尚不構成犯罪行為，而應依行政程序
    沒入銷燬而言。從而，持有第三級毒品純質淨重5公克以上
    者，既屬同條例相關法條明文規定處罰之犯罪行為，即非該
    條項應依行政程序沒入銷燬之範圍，則被告所持有之毒品即
    屬不受法律保護之違禁物，應依刑法第38條第1項規定沒收
    之，始為適法。
(二)查扣案之愷他命1包（驗餘淨重23.738公克、純質淨重20.1
    公克)、含有第三級毒品4-甲基甲基卡西酮成分之咖啡包90
    包（總純質淨重15.246公克），均為第三級毒品，業經認定
    如前，核屬違禁物，不問屬於犯罪行為人與否，均應依刑法
    第38條第1項規定宣告沒收（因檢驗需要而經取用滅失之毒
    品部分，不再宣告沒收，附此敘明）。又包覆上開毒品之包
    裝袋各1只、90只，因沾有微量毒品成分，無法完全析離，
    應整體視為查獲毒品之一部，應均依刑法第38條第1項規定
    ，併予宣告沒收。
據上論斷，應依刑事訴訟法第273條之1第1項、第299條第1項前
段，毒品危害防制條例第11條第5項，刑法第11條前段、第47條
第1項、第62條前段、第41條第1項前段、第38條第1項，判決如
主文。
本案經檢察官莊勝博偵查起訴，檢察官高智美到庭執行職務。
中    華    民    國   110    年    12    月    1     日
                  刑事第二十五庭   法  官  白光華
上列正本證明與原本無異。
如不服本判決，應於判決送達後20日內敘明上訴理由，向本院提
出上訴狀 (應附繕本) ，上訴於臺灣高等法院。其未敘述上訴理
由者，應於上訴期間屆滿後20日內向本院補提理由書「切勿逕送
上級法院」。
                                   書記官  楊貽婷
中    華    民    國   110    年    12    月    1     日
附錄本案論罪科刑法條全文：
毒品危害防制條例第11條
持有第一級毒品者，處3 年以下有期徒刑、拘役或新臺幣30萬元
以下罰金。
持有第二級毒品者，處2 年以下有期徒刑、拘役或新臺幣20萬元
以下罰金。
持有第一級毒品純質淨重十公克以上者，處1 年以上7 年以下有
期徒刑，得併科新臺幣1 百萬元以下罰金。
持有第二級毒品純質淨重二十公克以上者，處6 月以上5 年以下
有期徒刑，得併科新臺幣70萬元以下罰金。
持有第三級毒品純質淨重五公克以上者，處2 年以下有期徒刑，
得併科新臺幣20萬元以下罰金。
持有第四級毒品純質淨重五公克以上者，處1 年以下有期徒刑，
得併科新臺幣10萬元以下罰金。
持有專供製造或施用第一級、第二級毒品之器具者，處1 年以下
有期徒刑、拘役或新臺幣10萬元以下罰金。